# 合并抵销时子公司期初盈余公积的抵销问题

提问人：1226829524 时间：2020-10-12 15:26:00
陈老师您好：
有个问题一直搞不明白， 1 、就是在编制合并报表时如果子公司存在盈余公积，在计算长投对应的其他权益变动时是不是不用考虑这个盈余公积？原理为盈余公积是通过利润分配计提的，当年母公司确认的净利润对应的投资收益已经包括了这一部分， 因此在考虑其他权益变动时不用考虑这一部分。
2 、在连续编制合并报表时，出现一个问题就是如果不考虑这个盈余公积，最后长投和所有
者权益抵销时会产生一个差，这个差正好就是期初盈余公积的金额；具体如下：
子公司长投成本：1305803588.74；所有者权益合计：1043581379.91，其中：股本 资本公积 1305803588.74其他综合收益 -6417884.28 盈余公积 12333.55 未分配利润 -255816658.1；当年实现净利润 -69225789.41 年初未分配利润 -186590868.69
长投抵销时：
借：长投 -255816658.1
贷：投资收益 -69225789.41
贷：年初未分配利润 -186590868.69
借：长投 -6417884.28
贷：其他综合收益 -6417884.28
借：股本
资本公积 1305803588.74
盈余公积 12333.55
其他综合收益 -6417884.28
未分配利润 -255816658.1
贷：长投 1305803588.74 -255816658.1-6417884.28 =1043569046.36 所有者权益合计：1043581379.91，与长投差异 12333.55
请教陈老师，像这个盈余公积是不是可以这样理解，子公司计提盈余公积时是按净利润计提的， 因此其利润表中的年初未分配利润中已经包括了这部分内容，所以在抵销时这个盈余公积要加回到年初未分配利润中去。

回答人：chenyiwei
正常情况下，涉及盈余公积的经济业务主要是盈余公积的计提、转增资本、弥补亏损，这三类业务的会计分录均属于所有者权益内部不同项目之间的互相结转，不影响所有者权益总额，因此在合并报表层面不考虑这些交易。也就是你说的“在计算长投对应的其他权益变动时是不是不用考虑这个盈余公积”。
在编制合并报表时，先将子公司的盈余公积还原到未分配利润中，再进行抵销处理。